【裁判字號】    99,訴,1500
【裁判日期】    991129
【裁判案由】    違反毒品危害防制條例
【裁判全文】
臺灣彰化地方法院刑事判決              99年度訴字第1500號
公  訴  人  臺灣彰化地方法院檢察署檢察官
被      告  張世旻
上列被告因違反毒品危害防制條例案件，經檢察官提起公訴（99
年度毒偵字第1900號），被告於準備程序進行中就被訴事實為有
罪之陳述，本院合議庭裁定改由受命法官獨任以簡式審判程序審
理，判決如下：
    主    文
張世旻施用第一級毒品，累犯，處有期徒刑玖月。扣案之海洛因
壹包（驗餘淨重合計零點柒參壹玖公克）沒收銷燬之，扣案注射
針筒貳支，沒收。
    事    實
一、張世旻曾因施用毒品案件，經本院裁定令入戒治處所施以強
    制戒治，再由本院裁定停止戒治，於民國90年10月25日釋放
    ，所餘戒治期間付保護管束，至90年12月28日執行完畢釋放
    。又因施用毒品案件，經本院以92年度訴字第675號判決判
    處有期徒刑1年確定，且已入監執行完畢。再因竊盜案件，
    經本院以96年度易字第1924號及97年度易字第399號判決分
    別判處有期徒刑3月、8月，二罪合併定應執行有期徒刑10月
    確定；另因施用毒品案件，經本院以97年度訴字第1625號判
    決判處有期徒刑8月確定，上開案件經接續執行，迄98年10
    月17日縮短刑期執行完畢。詎其仍不知悔改，基於施用第一
    級毒品海洛因之犯意，於99年10月6日下午4時許，在彰化縣
    田尾鄉○○村○○路旁某產業道路，以將毒品海洛因摻水置
    入針筒內注射進入體內之方式，施用第一級毒品海洛因1次
    。嗣經警於99年10月6日晚上6時30分許，在田尾鄉○○村○
    ○路○段434之1號佳客超商前，見張世旻形跡可疑而上前盤
    查，當場查獲張世旻所有第一級毒品海洛因1包（驗餘淨重
    ：0.7319公克）及注射針筒2支，且徵得其同意採集尿液送
    驗，結果呈可待因及嗎啡陽性反應，始查悉上情。
二、案經彰化縣警察局員林分局報請臺灣彰化地方法院檢察署檢
    察官偵查起訴。
    理    由
一、本件被告張世旻所涉為死刑、無期徒刑、最輕本刑為3年以
    上有期徒刑或高等法院管轄第一審案件以外之罪，並於本院
    行準備程序時就被訴事實為有罪之陳述，本院合議庭依刑事
    訴訟法第273條之1第1項規定，裁定改由受命法官獨任行簡
    式審判程序，先予敘明。
二、上開事實業據被告張世旻於警詢、檢察官偵訊、本院準備程
    序及審理時均坦承不諱，且被告於99年10月7日為警查獲後
    採集之尿液，經送詮昕科技股份有限公司檢驗結果，確呈嗎
    啡陽性反應，此有彰化縣警察局員林分局委託檢驗尿液代號
    與真實姓名對照認證單、詮昕科技股份有限公司出具之濫用
    藥物尿液檢驗報告、查扣物品照片7張等附卷可稽。此外，
    復有被告所有第一級毒品海洛因1包（驗餘淨重：0.7319公
    克）、注射針筒2支扣案及行政院衛生署草屯療養院99年10
    月18日草療鑑字第0991000106號鑑定書在卷可稽，是認被告
    自白核與事實相符，堪以採信。本件事證明確，被告上開犯
    行洵堪認定，應依法論科。
三、按海洛因為毒品危害防制條例第2條第2項第1款所稱之第一
    級毒品，不得施用、持有。次按，毒品危害防制條例於92年
    7月9日修正公布，自93年1月9日施行，其中第20條、第23條
    將施用毒品之刑事處遇程序，區分為「初犯」及「5年內再
    犯」、「5年後再犯」。依其立法理由之說明：「初犯」，
    經觀察、勒戒或強制戒治後，應為不起訴處分或不付審理之
    裁定；經觀察、勒戒或強制戒治執行完畢釋放後，「5年內
    再犯」者，因其再犯率甚高，原實施之觀察、勒戒及強制戒
    治既已無法收其實效，爰依法追訴或裁定交付審理。至於經
    觀察、勒戒或強制戒治執行完畢釋放後，「5年後再犯」者
    ，前所實施之觀察、勒戒或強制戒治已足以遮斷其施用毒品
    之毒癮，為期自新及協助其斷除毒癮，仍適用「初犯」規定
    ，先經觀察、勒戒或強制戒治之程序。從而依修正後之規定
    ，僅限於「初犯」及「5年後再犯」二種情形，始應先經觀
    察、勒戒或強制戒治程序。倘被告於5年內已再犯，經依法
    追訴處罰，縱其第三次（或第三次以上）再度施用毒品之時
    間，在初犯經觀察、勒戒或強制戒治執行完畢釋放5年以後
    ，已不合於「5年後再犯」之規定，且因已於「5年內再犯」
    ，顯見其再犯率甚高，原實施觀察、勒戒或強制戒治，已無
    法收其實效，即應依該條例第10條處罰。至於第三次（或第
    三次以上）施用毒品之時間，是否宜有期間限制？以多久為
    適宜？則分屬刑事政策、專門醫學之範圍，非審判機關所能
    決定，有待循立法途徑解決（最高法院95年5月9日95年度第
    7次刑事庭會議及97年9月9日97年度第5次刑事庭會議決議參
    照）。又倘被告於5年內已再犯，經依法再為「保安處分」
    或追訴處罰者，縱其第三次（或第三次以上）施用毒品之時
    間，在初犯之保安處分執行完畢釋放5年以後，即非屬「5年
    後再犯」之情形，且因前有「5年內再犯」情形，顯見其再
    犯率甚高，原實施之保安處分無法收其實效，毋庸仍予寬典
    處遇，而應依該條例第10條逕予刑罰制裁（最高法院97年度
    台非字第540號判決意旨參照）。經查，被告曾因施用毒品
    案件，經本院裁定令入戒治處所施以強制戒治，再由本院裁
    定停止戒治，於90年10月25日釋放，所餘戒治期間付保護管
    束，至90年12月28日執行完畢釋放。又因施用毒品案件，經
    本院以92年度訴字第675號判決判處有期徒刑1年確定，且已
    入監執行完畢；另因施用毒品案件，經本院以97年度訴字第
    1625號判決判處有期徒刑8月確定，經入監服刑，迄98年10
    月17日縮短刑期執行完畢等情，此有臺灣高等法院被告前案
    紀錄表及臺灣彰化地方法院檢察署刑案資料查註紀錄表各1
    份在卷足憑，是被告本件施用第一級毒品海洛因之犯行，雖
    已逾第一次強制戒治執行完畢後5年之期間，然被告既曾於
    強制戒治執行完畢5年內二犯，經依法追訴處罰，初已不合
    於條文所定「5年後再犯」之要件，即與毒品危害防制條例
    第20條第3項所定適用初犯之規定不符，揆諸首揭決議意旨
    ，本件被告已於「5年內再犯」，甚至三犯以上，顯見其再
    犯率甚高，無論其「5年內再犯」之時點係於上開修法前或
    後，亦無論其後各次施用毒品之犯行，是否已逾第一次觀察
    勒戒或強制戒治執行完畢後5年，均毋須再重新施予觀察、
    勒戒或強制戒治之處遇程序，而應依毒品危害防制條第23
    條第2項規定，逕予訴追處罰。綜上所述，本件犯罪事證已
    臻明確，被告前開犯行洵堪認定，應予依法論科。
四、核被告所為，係犯毒品危害防制條例第10條第1項之施用第
    一級毒品罪。被告為施用毒品而持有第一級毒品，其持有之
    低度行為應為施用之高度行為所吸收，不另論罪。再查，被
    告前曾受有如犯罪事實欄所載之罪，於98年10月17日縮短刑
    期執行完畢，有臺灣高等法院被告前案紀錄表1份在卷可參
    ，其於執行完畢5年內故意再犯本件有期徒刑以上之罪，為
    累犯，應依刑法第47條第1項之規定，加重其刑。爰審酌被
    告前有施用毒品之不良素行，歷經強制戒治之執行程序後，
    仍未能徹底戒絕毒品，顯見其意志不堅，惟念其施用毒品乃
    自戕一己之身體健康，尚未危害他人，且犯後坦承犯行，暨
    其施用毒品之犯罪動機、目的、手段及其智識程度、生活狀
    況等一切情狀，量處如主文所示之刑。扣案之海洛因1包（
    驗餘淨重：0.7319公克），經鑑定結果，認含海洛因成分，
    有上開行政院衛生署草屯療養院鑑定書1紙在卷可查，是上
    開扣案物品屬查獲之第一級毒品，應依毒品危害防制條例第
    18條第1項前段規定，不問屬於犯人與否，沒收銷燬之；又
    扣案注射針筒2支，係被告所有，供施用第一級毒品海洛因
    用之物，業據被告供承在卷，爰依刑法第38條第1項第2款宣
    告沒收。
據上論斷，應依刑事訴訟法第273條之1第1項、第299條第1項前
段，毒品危害防制條例第10條第1項、第18條第1項前段，刑法第
11條、第47條第1項、第38條第1項第2款，判決如主文。
本案經檢察官趙冠瑋到庭執行職務。
中    華    民    國    99    年    11    月    29    日
                          刑事第二庭  法  官  郭玄義
以上正本證明與原本無異。
如不服本判決應於收受判決後10日內向本院提出上訴書狀，並應
敘述具體理由；其未敘述上訴理由者，應於上訴期間屆滿後20日
內向本院補提理由書（均須按他造當事人之人數附繕本）「切勿
逕送上級法院」。
中    華    民    國    99    年    11    月    29    日
                                      書記官  魏嘉信
附錄：論罪科刑法條：
毒品危害防制條例第十條：
施用第一級毒品者，處六月以上五年以下有期徒刑。
施用第二級毒品者，處三年以以下有期徒刑。

司法院資訊處製作；財團法人民間司法改革基金會備份。
